【裁判字號】    97,中簡上,94
【裁判日期】    970403
【裁判案由】    妨害名譽
【裁判全文】
臺灣臺中地方法院刑事判決  97年度中簡上字第94號
上  訴  人  臺灣臺中地方法院檢察署檢察官
被      告  甲○○
上列上訴人因妨害名譽案件，不服本院臺中簡易庭96年度中簡字
第3683號中華民國96年12月19日第一審簡易判決（聲請案號：臺
灣臺中地方法院檢察署96年度偵字第22319號），提起上訴，本
院管轄之第二審合議庭判決如下：
    主    文
原判決撤銷。
甲○○犯散布文字誹謗罪，處拘役肆拾日，如易科罰金，以新臺
幣壹仟元折算壹日，減為拘役貳拾日，如易科罰金，以新臺幣壹
仟元折算壹日。
    犯罪事實
一、緣甲○○之前妻林郁瑄與丙○○係遠通電收股份有限公司（
    下稱遠通公司）同事，甲○○因擔心其前妻與遠通公司區主
    管王勝彥（英文名為Johnny）往來，竟在未經任何查證之下
    ，即基於意圖散布於眾之誹謗集合犯意，先後於民國九十五
    年九月十三日、同年九月二十七日，在其位在新竹市○○路
    ○段八十號之一所任職之公司內，以lyoyoyok@yahoo.com.t
    w之電子郵件信箱，IP為59.115.241.220之位址，寄發如附
    件一、二所示內容之電子郵件（即聲請簡易判決處刑書之附
    件(三)、(四)）給遠通公司各店店長及其他不特定門市人員；復
    承前同一之集合犯意，於九十五年十二月十五日，在上址，
    以joh_nny@ pchome.com.tw之電子郵件信箱及相同之IP位址
    ，寄發如附件三所示內容之電子郵件（即聲請簡易判決處刑
    書之附件(五)）給遠通公司各店店長及其他不特定門市人員，
    內容均提及丙○○係王勝彥之眾多外遇對象之一，且丙○○
    藉此不當關係方得擔任遠通公司店長等語，而傳述足以毀損
    丙○○名譽之事。
二、案經丙○○訴由臺中市警察局第五分局報告臺灣臺中地方法
    院檢察署檢察官偵查後聲請簡易判決處刑。
    理    由
一、證據能力之說明：
    按被告以外之人於審判外之陳述，雖不符刑事訴訟法第一百
    五十九條之一至第一百五十九條之四之規定，而經當事人於
    審判程序同意作為證據，法院審酌該言詞陳述或書面陳述作
    成時之情況，認為適當者，亦得為證據。當事人、代理人或
    辯護人於法院調查證據時，知有第一百五十九條第一項不得
    為證據之情形，而未於言詞辯論終結前聲明異議者，視為有
    前項之同意。刑事訴訟法第一百五十九條之五定有明文。查
    被告甲○○於本院管轄之第二審準備程序時，對於本案偵查
    卷內之人證、書證，同意有證據能力，得採為本案之證據，
    迄至本案管轄之第二審言詞辯論終結前，對於卷內之人證、
    書證，亦未聲明異議，有本院第二審準備程序筆錄及審判筆
    錄在卷可考，另經本院管轄之第二審合議庭審酌卷內各該人
    員陳述時之情狀，均查無被違法取供或非出於自由意志之情
    形，相關書證亦查無違法取證或造假虛捏之情事，以之作為
    本案之證據，皆屬適當，依前揭規定，本判決以下所引用之
    卷內人證、書證均得為本案之證據，合先敘明。
二、上揭犯罪事實，業據被告甲○○於偵查中坦承不諱，復於本
    院管轄之第二審合議庭審理時為認罪之陳述，核與告訴人即
    證人丙○○於警詢及偵查中指訴之情節相符，並有中華電信
    數據通信分公司中區客服中心回覆單、如附件二至五所示之
    電子郵件附卷可稽，足見被告上開自白，確與事實相符，堪
    予採信。從而，本件事證明確，被告上開犯行，洵堪認定。
三、核被告所為，係犯刑法第三百十條第二項之散布文字誹謗罪
    。又刑事法若干犯罪之行為態樣，本質上原具有反覆、延續
    實行之特徵，立法時既予特別歸類，定為犯罪構成要件之行
    為要素，則行為人基於概括之犯意，在密切接近之一定時、
    地持續實行之複次行為，倘依社會通念，於客觀上認為符合
    一個反覆、延續性之行為觀念者，於刑法評價上，即應僅成
    立一罪，俾免有重複評價、刑度超過罪責與不法內涵之疑慮
    ；學理上所稱「集合犯」之職業性、營業性或收集性等具有
    重複特質之犯罪均屬之，例如經營、從事業務、收集、販賣
    、製造、散布等行為概念者是，此有最高法院九十五年度台
    上字第一０七九號判決意旨可資參照。查被告係因擔心其前
    妻與遠通公司區主管王勝彥往來，故先後寄發如附件一至三
    所示之電子郵件，均意在希求證人丙○○能牽制案外人王勝
    彥，不要再糾纏其前妻，目的相同，所為之時間密接，地點
    同一，電子郵件欲傳達之意旨又大致相同，堪認被告係基於
    同一犯意而為之，且被告就同一電子郵件內容寄發給遠通公
    司各店店長及不特定門市人員，其反覆實行侵害證人丙○○
    名譽之行為，應認係集合犯，僅成立包括一罪。原審予以論
    科，固非無見，惟查：如附件四、五（即聲請簡易判決處
    刑書附件(一)、(二)）之電子郵件係被告寄送給證人丙○○之信
    件，屬私人間之通信，核與刑法第三百十條第一項、第二項
    所規定「散布於眾」之要件不合，原審遽予認定係被告散布
    文字誹謗之犯罪事實，容有未洽；被告於上揭時、地多次
    寄發如附件一至三所示電子郵件予不特定人，散布足以毀損
    證人丙○○名譽之犯行，應評價為集合犯，已詳如前述，原
    審認定係接續犯，亦有未當。公訴人以證人丙○○具狀謂被
    告所為應係數罪併罰，非顯無理由，而提起本件上訴，此部
    分之上訴，自無可採。惟原簡易判決既有上開可議之處，且
    本院管轄之第二審合議庭認定之犯罪事實亦有所變動，原簡
    易判決所量處之刑即無所附麗，原簡易判決自無可維持，仍
    應由本院管轄之第二審合議庭予以撤銷改判。爰審酌被告前
    無任何犯罪紀錄，素行良好，有臺灣高等法院被告前案紀錄
    表可按，其與證人丙○○並不相識，亦無怨隙，竟因擔心其
    前妻與遠通公司區主管王勝彥往來，不思以正當方式維繫婚
    姻，而在不加查證之情形下，即寄發如附件一至三所示傳述
    證人丙○○係案外人王勝彥之眾多婚外情對象，且係藉此方
    得擔任遠通公司店長等內容不實，且損害證人丙○○名節及
    專業能力，嚴重妨害證人丙○○名譽之電子郵件給遠通公司
    各店店長及不特定門市人員，動機及目的雖然單純，但手段
    可議，造成證人丙○○名譽損害之情形非小，被告最終仍與
    其前妻離婚，因而獲取之利益不大，再考之被告之智識、生
    活情狀，暨犯後雖能坦承犯行，但未能積極獲取證人丙○○
    之諒解，亦未主動向證人丙○○致歉或賠償損害等一切情狀
    ，量處如主文第二項所示之刑，並諭知易科罰金之折算標準
    。末查，被告之上開犯罪時間，係於九十六年四月二十四日
    以前，合於中華民國九十六年罪犯減刑條例第二條第一項規
    定之基準日之前，應依該條例第二條第一項第三款之規定，
    減其刑期二分之一，並依該條例第九條規定，諭知易科罰金
    之折算標準。
四、聲請簡易判決處刑意旨雖謂：被告另有於九十五年八月三十
    日、同年九月七日藉其lyoyoyok@yahoo.com.tw之電子郵件
    信箱，在新竹市○○路○段八十號之一所任職之公司內，以
    IP為59.115.241.220之位址，上網寄發如附件四、五（即聲
    請簡易判決處刑書附件(一)、(二)）之電子郵件給遠通公司各店
    店長及其他不特定人，而指摘或傳述足以毀損證人丙○○名
    譽之事云云。然按犯罪事實應依證據認定之，無證據不得認
    定犯罪事實；不能證明被告犯罪者，應諭知無罪之判決，刑
    事訴訟法第一百五十四條第二項、第三百零一條第一項分別
    定有明文。又認定不利於被告之事實，須依積極證據，苟積
    極證據不足為不利於被告事實之認定時，即應為有利於被告
    之認定，更不必有何有利之證據；認定犯罪事實所憑之證據
    ，雖不以直接證據為限，間接證據亦包括在內，然而無論直
    接或間接證據，其為訴訟上之證明，須於通常一般之人均不
    致有所懷疑，而得確信為真實之程度者，始得據為有罪之認
    定，若其關於被告是否犯罪之證明未能達此程度，而有合理
    性懷疑之存在，致使無從形成有罪之確信，根據「罪證有疑
    ，利於被告」之證據法則，即不得遽為不利於被告之認定。
    最高法院分別著有三十年上字第八一六號、七十六年台上字
    第四九八六號判例可資參照。經查：
（一）被告於本院管轄之第二審合議庭審理時堅詞否認有將如附
      件四所示之電子郵件內容，寄發給證人丙○○以外之人，
      辯稱：之前於偵查中會承認有將附件四之內容寄給他人，
      是因為時間比較久，記不清楚，經伊事後回想，該封電子
      郵件是伊寫給證人丙○○的，故可以肯定只有寄給證人丙
      ○○等語，核與如附件四之電子郵件收件人欄係記載「
      To:Teresa Chen丙○○」，亦即只寄給證人丙○○一人之
      紀錄相符，被告此部分所辯，已有所據。公訴人或證人丙
      ○○復未能提出其他積極之證據證明被告亦有將如附件四
      所示內容寄發給其他不特定人之事實，本院管轄之第二審
      合議庭復查無其他證據可資佐憑，則依現有卷證，被告究
      竟有無將如附件四之電子郵件內容寄發給遠通公司各店店
      長及不特定門市人員，仍屬有疑，本院管轄之第二審合議
      庭尚難形成被告此部分有罪之確信。
（二）又附件五所示之電子郵件收件人欄亦載明「To:Teresa
      Chen丙○○」，可知係寄送給證人丙○○本人之電子郵件
      ，此由被告另有將相同內容寄送給遠通公司店長羅大偉（
      參附件一），收件人欄即載明「羅大偉」等情，更徵明確
      。準此，如附件五所示之電子郵件乃係被告與證人丙○○
      間之電子郵件傳送，被告並非將該郵件內容傳述予證人丙
      ○○以外之第三人知曉，所為核與刑法第三百十條第一項
      、第二項「散布於眾」之構成要件即屬有間，而無法以該
      罪相繩。
（三）綜上所述，公訴人所舉之證據尚不足以證明被告另有於九
      十五年八月三十日、同年九月七日先後散布如附件四、五
      所示電子郵件內容予不特定人之犯罪，此外本院亦查無其
      他證據證明被告確有公訴人所指之此二次散布文字誹謗之
      犯行，惟公訴人認此二部分犯行與前揭論罪科刑之散布文
      字誹謗罪行間，有接續犯之關係，屬實質上之一罪，爰不
      另為無罪之諭知。
五、據上論斷，應依刑事訴訟法第四百五十五條之一第一項、第
    三項、第三百六十九條第一項前段、第三百六十四條、第二
    百九十九條第一項前段，刑法第三百十條第二項、第四十一
    條第一項前段，刑法施行法第一條之一，中華民國九十六年
    罪犯減刑條例第二條第一項第三款、第七條、第九條，判決
    如主文。
本案經檢察官乙○○到庭執行職務。
中    華    民    國    97    年    4     月    3     日
                  刑事第十一庭  審判長法  官  王世華
                                      法  官  林慶郎
                                      法  官  莊嘉蕙
以上正本證明與原本無異。
本件不得上訴。
                                      書記官  魏愛玲
中    華    民    國    97    年    4     月    3     日
附錄本案論罪科刑法條全文
中華民國刑法第310條
意圖散布於眾，而指摘或傳述足以毀損他人名譽之事者，為誹謗
罪，處 1 年以下有期徒刑、拘役或 5 百元以下罰金。
散布文字、圖畫犯前項之罪者，處 2 年以下有期徒刑、拘役或 1
千元以下罰金。
對於所誹謗之事，能證明其為真實者，不罰。但涉於私德而與公
共利益無關者，不在此限。


司法院資訊處製作；財團法人民間司法改革基金會備份。
